【裁判字號】    98,交聲,1360
【裁判日期】    980525
【裁判案由】    聲明異議
【裁判全文】
臺灣高雄地方法院交通事件裁定        98年度交聲字第1360號
    原處分機關  交通部公路總局高雄區監理所
    異  議  人
    即受處分人  甲○○
上列異議人即受處分人因聲明異議案件，對於交通部公路總局高
雄區監理所於民國98年4 月28日所為之裁處（高監營裁字裁80-Z
5A001967號），聲明異議，本院裁定如下：
    主  文
原處分撤銷。
    理  由
一、按行政罰法第26條規定：「一行為同時觸犯刑事法律及違反
    行政法上義務規定者，依刑事法律處罰之。但其行為應處以
    其他種類行政罰或得沒入之物而未經法院宣告沒收者，亦得
    裁處之。」、「前項行為如經不起訴處分或為無罪、免訴、
    不受理、不付審理之裁判確定者，得依違反行政法上義務規
    定裁處之」，此即所謂一事不二罰原則；因此一行為同時觸
    犯刑事法律及違反行政法上義務規定時，由於刑罰（包括自
    由刑、罰金刑）與行政罰（罰鍰）同屬對不法行為之制裁，
    而刑罰之懲罰作用較強，故依刑事法律處罰，即足資警惕時
    ，實無一事二罰再處行政罰之必要，且刑事法律處罰，由法
    院依法定程式為之，較符合正當法律秩序，應予優先適用，
    但罰鍰以外之沒入或其他種類行政罰（指裁罰性之不利處分
    ，包括剝奪或消滅資格、權利之吊銷證照處分），因兼具維
    護公共秩序之作用，為達行政目的，行政機關仍得併予裁處
    。是行政機關應待受處分之刑事案件經不起訴處分或為無罪
    、免訴、不受理、不付審理之裁判實質確定後，因行為人已
    最終確定免於受刑事處罰時，方得為與刑罰相類之罰鍰處分
    。次按「汽車駕駛人駕駛汽車肇事致人受傷或死亡者，應即
    採取救護措施及依規定處置，並通知警察機關處理，不得任
    意移動肇事汽車及現場痕跡證據，違反者處新臺幣3,000 元
    以上9,000元以下罰鍰。但肇事致人受傷案件當事人均同意
    時，應將肇事汽車標繪後，移置不妨礙交通之處所」、「前
    項駕駛人肇事致人受傷而逃逸者，吊銷其駕駛執照；致人重
    傷或死亡而逃逸者，吊銷其駕駛執照，並不得再考領」、「
    汽車駕駛人，曾依本條例其他各條規定吊銷駕駛執照者，1
    年內不得考領駕駛執照」，道路交通管理處罰條例第62條第
    3 項、第4 項、第67條第3 項分別定有明文。
二、原處分意旨略以：本件異議人即受處分人甲○○於民國97年
    7 月3 日2 時30分許，駕駛車牌號碼1952-NC 號自小客車（
    下稱本件自小客車），在國道一號南下370.6公里處，肇事
    致人受傷而逃逸。案經原舉發機關舉發後，嗣經原處分機關
    裁處異議人罰鍰新台幣（下同）9,000 元，並吊銷駕駛執照
    ，1 年內禁考等語。
三、異議意旨略以：異議人是否有於上揭時、地，駕駛本件自小
    客車肇事致人受傷而逃逸之犯行，目前業經本院97年度審交
    訴字239 號案件審理中，本件裁決事實認定有誤，爰依法聲
    明異議等語。
四、經查：
（一）本件異議人因同一行為涉犯刑法第185 條之4 肇事致人傷
      害逃逸之公共危險罪嫌，經台灣高雄地方法院檢察署97年
      度偵字第23913 號案件起訴，目前經本院97年度審交訴字
      239 號案件審理中送鑑定，尚未有結果一節，有異議人之
      台灣高等法院被告前案紀錄表、台灣高雄地方法院檢察署
      97年度偵字第23913 號起訴書、本院辦理刑事案件電話記
      錄查詢表各1 份在卷可查（見本院卷第3 、11、13至15頁
      ），足認本件異議人肇事致人傷害逃逸之刑事案件，尚未
      經本院無罪判決確定，則異議人是否有肇事致人傷害逃逸
      之行為或該行為是否最終免於受刑事處罰，均屬未明。然
      原處分機關於98年4 月28日所為之上開裁處，顯係於本件
      異議人肇事致人傷害逃逸之刑事案件是否最終確定其免於
      受刑事處罰仍屬未明之際，即已逕為裁決，則就原處分機
      關依道路交通管理處罰條例第62條第4 項裁處異議人罰鍰
      9,00 0元部分，顯與行政罰法第26條第2 項之規定意旨有
      違，難認允當。原處分關於罰鍰部分之處分既有前揭違誤
      ，即應由本院依法撤銷之。
（二）本件異議人對於其是否有於97年7 月3 日2 時30分許，駕
      駛本件自小客車肇事致人傷害逃逸之行為尚有爭執，且上
      開公共危險案件尚未經法院有罪判決確定，業如前述，目
      前尚難有具體事證證明異議人有於上揭時、地肇事致人傷
      害逃逸之行為。是原處分機關逕依道路交通管理處罰條例
      第62條第4 項、第67條第3 項規定，裁處異議人「吊銷駕
      駛執照，1 年內禁考」，顯屬無據，自難認為適法，自應
      由本院將原處分關於「吊銷駕駛執照，1 年內禁考」部分
      撤銷，待異議人所涉之公共危險案件經本院審理之結果，
      再由原處分機關另行依法處理。
五、據上論結，應依道路交通案件處理辦法第20條前段，裁定如
    主文。
中    華    民    國    98    年    5     月    25    日
                              交通法庭法  官  何佩陵
以上正本證明與原本無異。
如不服本裁定，應於收受送達後5 日內向本院提出抗告狀。
中    華    民    國    98    年    5     月    25    日
                                      書記官  鍾淑美


司法院資訊處製作；財團法人民間司法改革基金會備份。
